臺灣臺北地方法院民事裁定　　　　　　100年度事聲字第221號
異　議　人
即　債務人　林政毅
相　對　人
即　債權人　張志豪
　　　　　　張志誠
兼共同代理
人　　　　　張志華
上列異議人對於本院民事執行處司法事務官於民國100年6月21日
所為100年度司執字第39333號裁定聲明異議，本院裁定如下：
    主  文
異議駁回。
    理  由
一、按強制執行事件，由法官或司法事務官命書記官督同執達員
    辦理之；本法所規定由法官辦理之事項，除拘提、管收外，
    均得由司法事務官辦理之；當事人或利害關係人對於強制執
    行命令或對於執行法官、書記官、執達員實施強制執行之方
    法，強制執行時應遵守之程序，或其他侵害利益之情事，得
    於強制執行程序終結前，為聲請及聲明異議，強制執行法第
    3條、第12條及法院組織法第17條之2第1項第2款分別定有明
    文。次按司法事務官處理事件所為之處分，與法院所為者有
    同一效力；當事人對於司法事務官處理事件所為之終局處分
    ，得於處分送達後10日之不變期間內，以書狀向司法事務官
    提出異議；司法事務官認前項異議有理由時，應另為適當之
    處分，認異議無理由者，應送請法院裁定之；法院認第1項
    之異議為有理由時，應為適當之裁定，認異議為無理由者，
    應以裁定駁回之，強制執行法第30條之1準用民事訴訟法第
    240條之3、第240條之4之規定亦揭櫫甚明。本件異議人於本
    院民事執行處司法事務官為駁回處分送達後10日內，以書狀
    表示不服而提出異議，司法事務官認其異議無理由而送請本
    院裁定，核與上開規定相符。
二、本件異議人聲明異議意旨略稱：異議人原為門牌號碼臺北市
    ○○區○○路一段12巷1號2樓建物（下稱系爭建物）所有權
    人，依臺灣士林地方法院99年度訴字第251號確定判決，異
    議人應給付相對人新台幣（以下同）61,216元，並自民國99
    年1月1日起至系爭建物滅失之日止，按月給付相對人5,040
    元，其中61,216元及自民國99年1月1日起至99年8月31日止
    ，按月應給付5,040元相當於租金之不當得利，異議人業已
    清償提存於本院，又異議人已於99年8月29日出售系爭建物
    予第三人，自99年9月1起，異議人即無給付之義務，今相對
    人仍持前開臺灣士林地方法院確定判決聲請對異議人為強制
    執行，顯所違誤，爰請求駁回相對人強制執行之聲請，詎遭
    執行司法事務官裁定駁回聲請，此對異議人侵害甚鉅，爰再
    提出本件聲明異議云云。
三、按「執行名義為確定終局判決者，除當事人外，對於左列之
    人亦有效力：一、訴訟繫屬後為當事人之繼受人及為當事人
    或其繼受人占有請求之標的物者。」強制執行法第4條之2第
    1項1款定有明文，其所稱繼受人與民事訴訟法第401條規定
    相同。次按民事訴訟法第401條第1項所謂繼受人，依最高法
    院33年上字第1567號判例意旨，包括因法律行為而受讓訴訟
    標的之特定繼承人在內。而所謂訴訟標的，係指為確定私權
    所主張或不認之法律關係，欲法院對之加以裁判者而言。至
    法律關係，乃法律所定為權利主體之人，對於人或物所生之
    權利義務關係。惟所謂對人之關係與所謂對物之關係，則異
    其性質。前者係指依實體法規定為權利主體之人，得請求特
    定人為特定行為之權利義務關係，此種權利義務關係僅存在
    於特定之債權人與債務人之間，倘以此項對人之關係為訴訟
    標的，必繼受該法律關係中之權利或義務人始足當之，同法
    第254條第1項亦指此項特定繼受人而言。後者則指依實體法
    規定為權利主體之人，基於物權，對於某物得行使之權利關
    係而言，此種權利關係，具有對世效力與直接支配物之效力
    ，如離標的物，其權利失所依據，倘以此項對物之關係為訴
    訟標的時，其所謂繼受人凡受讓標的物之人，均包括在內。
    本件訴訟既本於買賣契約請求辦理所有權移轉登記，自係以
    對人之債權關係為其訴訟標的，而訴外人某僅為受讓權利標
    的物之人，並未繼受該債權關係中之權利或義務，原確定判
    決之效力，自不及於訴外人某（最高法院61年台再自第186
    號判例要旨參照）。是強制執行法第4條之2第1項第1款所稱
    之繼受人，亦必以本案訴訟繫屬後受讓該執行名義訴訟標的
    法律關係之人，始得為該執行名義之執行債務人。
四、查相對人所持本件執行名義之確定終局判決之請求係請求不
    當得利，有臺灣士林地方法院99年度訴字第251號民事判決
    附執行卷可憑，即係以債權之法律關係為訴訟標的，揆諸前
    開說明，該訴訟標的僅存在於特定之債權人與債務人之間即
    相對人與異議人之間，至異議人將系爭建物移轉讓與第三人
    ，第三人僅係受讓系爭建物，並未繼受該債權關係（不當得
    利）關於確定判決之權利或義務，即非強制執行法第4條之2
    第1項第1款之執行債務人。
五、次查，異議人主張，第三人同意承受異議人應按月給付與相
    對人之債務，並將自99年9月1日起至100年2月28日止，按月
    應給付5,040元（合計30,240元）清償提存予本院，惟依民
    法第301規定，債務人與第三人間之債務承擔契約，非經債
    權人承認，對於債權人，不生效力。本件異議人雖與第三人
    約定由第三人自99年9月1日繳納租金，並經第三人以存證信
    函方式通知相對人提供匯款帳號以憑繳納，該存證信函雖經
    相對人收受，惟相對人並未提供帳號亦未確達是否承認，況
    經向本院提存所函詢，第三人雖於100年3月4日向本院辦理
    提存（100年度存字第644號），惟相對人迄未向本院提存所
    聲請領取提存物，有提存所100年8月3日（100）存勇字第
    644號函可稽，尚無法得知相對人是否同意由第三人承擔前
    開債務，則應視為拒絕承認，參照前述民法第301條規定，
    異議人與第三人間債務承擔契約，對於相對人，不生效力，
    第三人之提存尚不生清償之效力。從而，相對人持原確定判
    決對異議人聲請強制執行，尚非屬無據。
六、綜上所述，本件相對人所憑執行名義，係基於債權法律關係
    所為之請求，依債之相對性，受讓系爭建物之第三人僅係單
    存受讓訴訟標的物，並未繼受該訴訟標的之法律關係，雖異
    議人與第三人間有如債務承擔之約定，惟未得相對人之承認
    ，並不生效力，則本件異議人給付義務尚未免除，其聲明異
    議意旨指摘原裁定不當，求予廢棄，為無理由，應予駁回。
七、依強制執行法第12條第2項、第30條之1、民事訴訟法第240
    條之3、第240條之4裁定如主文。
中    華    民    國   100    年    8     月    2     日
                  民事第一庭    法  官  鄭麗燕
以上正本係照原本作成
如對本裁定抗告須於裁定送達後10日內向本院提出抗告狀，並繳
納抗告費新臺幣1,000元
中    華    民    國   100    年    8     月    2     日
                                書記官  翁挺育